【裁判字號】    97,交聲,3140
【裁判日期】    971224
【裁判案由】    交管條例聲異
【裁判全文】
臺灣板橋地方法院交通事件裁定        97年度交聲字第3140號
原處分機關  交通部公路總局臺北區監理所
異  議  人
即受處分人  原統交通股份有限公司
代  表  人  乙○○
上列異議人因違反道路交通管理處罰條例案件，對於交通部公路
總局臺北區監理所於民國97年11月12日北監營裁字裁40-C000000
00號、40-C00000000號所為之裁決處分（原舉發案號：臺北縣政
府警察局97年9 月6 日北縣警交字第C00000000 號、C00000000
號），聲明異議，本院裁定如下：
    主  文
原處分均撤銷。
原統交通股份有限公司均不罰。
    理  由
一、原處分意旨略以：異議人即受處分人原統交通股份有限公司
    所有車牌號碼498-HM號營業貨運曳引車，於民國97年9 月6
    日上午11時45分許，行經臺北縣鶯歌鎮○○○○○路口時，
    因使用他車牌照行駛（懸掛88-PG ，原懸掛K6-07） ，及牌
    照借供他車使用（88-PG 懸掛於車身號碼934310號使用K6-0
    7） 之違規行為，經警製單舉發，原處分機關乃依道路交通
    管理處罰條例第12條第1 項第5 款及同條第2 項之規定，分
    別裁處罰鍰新臺幣5400元，並牌照吊銷。
二、異議意旨略以：異議人所有營業貨運曳引車之車號係498-HM
    ，並非88-PG 或K6-07 ，板車的車牌掛錯，應該要罰板車的
    車主而不是車頭的車主，為此提出聲明異議，請求鈞院撤銷
    原處分等語。
三、按汽車有牌照借供他車使用或使用他車牌照行駛之情形者，
    處汽車所有人新臺幣3600元以上10800 元以下罰鍰，並禁止
    其行駛；第5 款至第7 款之牌照吊銷之；道路交通管理處罰
    條例第12條第1 項第5 款、第2 項分別定有明文。
四、經查：
  (一)車號498-HM號營業貨運曳引車（即車頭）係異議人所有，車
    號88-PG 號拖車則係「原泓貨運有限公司」所有，車身號碼
    為934306，車號K6-07 號拖車係「原慶貨運有限公司」所有
    ，車身號碼為934310，車號LQ-30 號拖車係「桃宏交通股份
    有限公司」所有，車身號碼為924042，有車號查詢汽車車籍
    資料1 份、車身號碼查詢拖車車籍資料2 份、車號查詢拖車
    車籍1 份、行車執照1 份在卷可稽，足見無論係車號88-PG
    號（車身號碼934306）、K6-07 號（車身號碼934310）或LQ
    -30號（車身號碼924042）拖車均非異議人所有。
  (二)又證人即負責本件舉發之臺北縣政府警察局三峽分局交通分
    隊員警甲○○到庭證稱：當天我是在鶯歌文化環河路口，執
    行交崗勤務，那天是星期日假日，10點到18點之間禁止15噸
    以上的貨車進入，當天就是看到這部498-HM的車子後面拖載
    88-PG 號的板車，由文化右轉環河路，我當場就攔他下來要
    求駕駛（即今日到庭的代理人）跟我一起去過磅，可是那個
    駕駛不給我證件也不跟我一起去過磅，他只告訴我他前面已
    被開一張紅單了，我就跟他說前面那一張是針對他在管制的
    時間行駛的部分，但是因為他的車輪胎壓得很扁，我懷疑他
    有超重，所以才要請他跟我一起去過磅，但是他就是不配合
    ，趁我在呼叫時就把車子開到100 公尺以外的停車場去停放
    ，我就繼續請他配合過磅，他還是不願意，我那時候有呼叫
    線上警網跟大型拖吊車過來支援，要強制過磅，他一停好就
    說他的車頭故障，他就請民間的拖吊業者過來，把他的車頭
    跟板車分離，然後說要把車頭拖去修理，我就一邊查他的車
    籍，一邊呼叫警網，他的板車車身右側邊有2 個號碼，一個
    是934310號、一個是924042號，算是車身號碼，但是這2 個
    車身號碼查出來都不是88-PG 的車牌，934310號的車牌號碼
    是K6-07 號，原本是JJ-15 號，另一個924042號的車牌號碼
    是LQ-30 號，然後我就跟他告發，當時代理人還在場，我都
    有跟他講，他就說沒關係他會聲明異議；本件是板車的車號
    跟車身號碼不吻合，我所開立的紅單是針對板車的車主等語
    （見本院97年12月23日訊問筆錄第2 、3 頁），足見當日異
    議人所有之車號498-HM號營業貨運曳引車確無懸掛他車牌照
    ，或將牌照借供他車使用之情形，而係異議人所有車號498-
    HM號營業貨運曳引車所拖附車身號碼顯示為934310及924042
    號之拖車所使用之牌照有與車身號碼不符之情形。
  (三)因之，道路交通管理處罰條例第12條所處罰之對象為「汽車
    所有人」，懸掛他車牌照即88-PG 號之拖車既係車號K6-07
    號（車身號碼934310）或LQ-30 號（車身號碼924042）拖車
    ，而非異議人所有之車號498-HM號營業貨運曳引車，車號88
    -PG 號（車身號碼934306）、K6-07 號（車身號碼934310）
    、LQ-30 號（車身號碼924042）拖車亦均非異議人所有，自
    不得謂異議人所有之車號498-HM號營業貨運曳引車有違反道
    路交通管理處罰條例第12條第1 項第5 款之情事。
五、綜上所述，異議人所有之車號498-HM號營業貨運曳引車既無
    懸掛他車車牌，或將牌照借供他車使用之情形，原處分機關
    不察，逕對異議人為前述裁罰，即難認為有理由，應認異議
    人之異議為有理由，自應由本院將原處分機關所為之原處分
    撤銷，改諭知異議人不罰，以昭審慎。
據上論斷，應依道路交通管理處罰條例第87條第2 項，道路交通
案件處理辦法第20條前段，裁定如主文。
中    華    民    國    97    年    12    月    24    日
                      交通法庭    法  官      曾淑娟
上列正本證明與原本無異。
如不服本裁定，應於裁定送達後五日內敘明抗告理由，向本院提
出抗告狀（應附繕本），抗告於臺灣高等法院交通法庭。
                                  書記官      謝雪紅
中    華    民    國    97    年    12    月    24    日


司法院資訊處製作；財團法人民間司法改革基金會備份。
